臺灣高等法院刑事裁定
110年度聲再字第633號
再審聲請人
即受判決人  林錦興



上列聲請人因偽造有價證券等案件，對於本院109年度上訴字第2
598號，中華民國110年2月23日第二審確定判決（原審案號：臺
灣新北地方法院108年度訴字第835號，起訴案號：臺灣新北地方
檢察署108年度偵字第9361號），聲請再審，本院裁定如下：
    主  文
再審之聲請駁回。 
    理  由
一、聲請再審意旨略以：本件事實上是張碧玲委託伊向林麗娟借
    新臺幣（下同）30萬元，張碧玲有授權伊可以簽發本票，她
    還有簽切結書給伊，伊才會代張碧玲簽本票向林麗娟借款，
    單純的借貸怎麼會變成偽造有價證券？是張碧玲和林麗娟她
    們2人在說謊，共同串通來陷害伊坐牢，請求就張碧玲所簽
    授權切結書、收據上之印文，和張碧玲所經營公司的登記章
    送鑑定，就可證明授權切結書和收據確實是張碧玲簽的，另
    外也請求將張碧玲、林麗娟2人送測謊，證明是證人在說謊
    ，伊沒有說謊，沒有偽造本票。本案聲請再審的新證據即為
    請求鑑定印文真偽及將張碧玲、林麗娟2人送測謊，為此依
    刑事訴訟法第420條規定聲請再審等語（詳聲請再審狀及本
    院111年1月6日訊問筆錄）。
二、按有罪之判決確定後，因發現新事實或新證據，單獨或與先
    前之證據綜合判斷，足認受有罪判決之人應受無罪、免訴、
    免刑或輕於原判決所認罪名之判決者，為受判決人之利益，
    固得依刑事訴訟法第420條第1項第6款規定聲請再審；然該
    款所稱之新事實或新證據，須確實足以動搖原確定判決所認
    定之犯罪事實，亦即學理上所謂的確實性（或明確性、顯著
    性）要件，其是否符合此項要件之判斷，則受客觀存在的經
    驗法則、論理法則所支配，並非聲請人任憑主觀、片面自作
    主張，就已完足；倘提出所主張之新事實或新證據，單獨或
    與先前之證據綜合判斷，尚無法產生合理懷疑，不足以動搖
    原確定判決所認定之事實者，或僅係對原確定判決認定事實
    爭辯、對原確定判決採證認事之職權行使任意指摘，或對法
    院依職權取捨證據持相異評價，即使予以審酌，亦無法動搖
    原確定判決，自無准予再審之餘地。而基於再審制度係為匡
    正已確定判決所發生之事實誤認瑕疵而設計，屬非常救濟手
    段，為於保障人權以實現正義，與確保法的安定性以維繫人
    民對裁判之信賴二者間，求其兩全，聲請再審之新事證，自
    須足以動搖原確定判決認定之事實，故刑事訴訟法第420條
    第1項第6款、第3項明定得據以聲請再審之新事實、新證據
    ，非但內容係未經原確定判決法院調查審酌，尚且須執以與
    原確定判決已調查審酌之舊證據綜合判斷，從形式上觀察，
    即具有足以動搖原確定判決事實認定之可能性，二者兼備，
    始足當之。又依刑事訴訟法第429條之3第1項規定「聲請再
    審得同時釋明其事由聲請調查證據，法院認有必要者，應為
    調查」故為免對已確定判決之證據調查方法濫肆爭執，故再
    審聲請人為證據調查之聲請時，法院自應限定於審查再審事
    由之必要範圍內為之。
三、原確定判決依調查證據之結果，認第一審判決認定聲請人即
    被告林錦興（下稱聲請人）因需款週轉，明知其未得張碧玲
    之同意或授權，竟基於意圖供行使之用而偽造有價證券及意
    圖為自己不法所有之詐欺取財犯意，於民國106年8月31日前
    之不詳時間，先在票號CH0000000號之空白本票上「出票人
    」欄偽簽「張碧玲」署名1枚並於其上按捺指印1枚，繼填載
    發票日為106年8月31日、面額30萬元、到期日為107年8月31
    日及張碧玲之身分證統一編號、地址等文字，完成偽造「張
    碧玲」簽發之本票1紙（下稱本件本票），再於106年8月31
    日，向林麗娟佯稱張碧玲做生意欲借款30萬元周轉云云，並
    將本件本票交予林麗娟作為擔保而行使之，致林麗娟陷於錯
    誤，當場交付30萬元予聲請人林錦興等事實，所為係犯刑法
    第201條第1項偽造有價證券罪、同法第339條第1項之詐欺取
    財罪，所犯二罪間為想像競合犯，從一重論以意圖供行使之
    用而偽造有價證券罪，判處聲請人有期徒刑2年6月（有依刑
    法第59條酌減其刑），認事用法均無不合，量刑亦稱妥適，
    認聲請人上認仍否認犯罪並無理由，而駁回其第二審上訴；
    嗣聲請人不服再上訴最高法院，亦經最高法院110年度台上
    字第5393號判決駁回其上訴而確定，有本院被告前案紀錄表
    在卷可稽，並經本院調閱上開案卷核閱無誤。
四、聲請人雖執前詞否認犯罪向本院聲請再審，惟查：原確定判
    決於理由中已敘明聲請人所提出蓋有「張碧玲」印章印文之
    切結書、收據證明、張碧玲開設旺靈國際有限公司登記事項
    抄錄資料節本、國貿局辦理進出口中英文整合登記資料卡影
    本等件，如何不足為其有利之認定（詳原確定判決理由二、
    （三）、1.⑷部分）。再觀諸聲請人於第一審及本院上訴審
    時所提出日期為「106年8月31日」，立據人「張碧玲」所書
    立表示向林麗娟借款30萬元之「切結書」，及「張碧玲」於
    同日所立有收到現金30萬元之「收據證明」（見第一審卷第
    53-55頁、上訴審卷第87-89頁），其上雖均有「張碧玲」之
    印文，惟並無張碧玲親自之簽名，且均為打字製作之影本，
    真實性自有可疑，而聲請人所提既均為影本，於事實上即有
    臨訟作假之可能，故於實務上，鑑定機關不會以影本來鑑定
    文件上印文之真偽。況證人張碧玲於原審時到庭作證時亦否
    認有見過聲請人所提之「切結書」、「收據證明」，及否認
    有在其公司內以電腦製作「切結書」、「收據證明」交給聲
    請人等情（第一審卷第235、237頁），原確定判決依調查證
    據之結果，綜合全案卷證，不採認卷附聲請人所提「切結書
    」、「收據證明」影本之真實性而為其不利之認定，核無不
    合。聲請人仍執前詞否認犯罪，並聲請本院鑑定卷附「切結
    書」、「收據證明」上印文之真偽云云，依前說明，並無調
    查之必要，且非適法之聲請再審事由。至聲請人復主張將證
    人張碧玲、告訴人林麗娟二人送測謊一節，然查：證人張碧
    玲、林麗娟於第一審時已到庭作證行交互詰問程序，並均依
    法具結擔保其證言之真實性，原確定判決亦於理由中詳為剖
    析張碧玲、林麗娟二人證言如何可以採信而為聲請人不利之
    認定，所為論斷、說明，並無違反證據法則、經驗法則與論
    理法則。據此，聲請人聲請將上開證人為測謊鑑定，與刑事
    訴訟法第429條之3規定之立法意旨不相符合，依形式上觀察
    ，此亦不足以動搖原確定判決所認定之事實，而改為對再審
    聲請人更有利之判決，亦不符合聲請再審所稱新事實及新證
    據必須具備足以合理相信能動搖原確定判決所認定事實之「
    確實性」要件，特予說明。
五、綜上所述，聲請人未提出其他任何具體之新證據資料，僅以
    前開主張聲請重新調查證據，或在原確定判決前已存在且經
    合法調查審酌，或未得以佐證被告本件聲請再審所主張之待
    證事實，縱經本院予以單獨或與先前卷存之客觀證據綜合判
    斷後，仍無法產生合理懷疑而有足以推翻原確定判決所認事
    實之蓋然性，尚不足以動搖原確定判決所認定之事實，而就
    再審聲請人被訴上開犯行，應改諭知無罪、免訴、免刑或輕
    於原判決所認罪名之判決。從而，本件聲請人並未提出足以
    動搖原確定判決之新證據、新事實，其執以聲請再審之理由
    ，核與刑事訴訟法第420條第1項6款、第3項所定再審事由不
    合，本件聲請再審為無理由，應予駁回。
據上論斷，應依刑事訴訟法第434條第1項，裁定如主文。
中　　華　　民　　國　　111 　年　　2 　　月　　25　　日
                  刑事第七庭    審判長法　官  孫惠琳
                                      法　官  張育彰
                                      法　官  連雅婷
以上正本證明與原本無異。
如不服本裁定，應於裁定送達後10日內向本院提出抗告狀。
                                      書記官  廖純瑜
中　　華　　民　　國　　111 　年　　2 　　月　　25　　日